【裁判字號】    95,訴,22
【裁判日期】    951229
【裁判案由】    侵權行為損害賠償
【裁判全文】
臺灣宜蘭地方法院民事判決                95年度訴字第22號
原      告  乙○○
訴訟代理人  丙○○
被      告  甲○○
上列當事人間請求侵權行為損害賠償事件，本院於95年12月12日
言詞辯論終結，判決如下：
    主  文
被告應給付原告新台幣壹拾陸萬伍仟柒佰壹拾肆元。
原告其餘之訴駁回。
訴訟費用由被告負擔十五分之一，餘由原告負擔。
本判決第一項得假執行。
    事  實  及  理  由
一、原告起訴主張：緣門牌宜蘭縣宜蘭市○○○路18號房屋（下
    稱18號房屋）為原告所有，被告則於民國94年2 月間在其旁
    興建同路16號房屋（下稱16號房屋）。然被告在興建16號房
    屋過程中，淘空18號房屋地基，致使18號房屋嚴重頃斜、廚
    房牆壁破損、1 樓地面龜裂、地下室漏水、裝潢污損，並將
    18號房屋原有排水溝道阻斷，並使原告原所經營之理髮店受
    有營業損失，已侵害原告之權利。爰依侵權行為之法律關係
    ，請求被告賠償房屋傾斜損害新台幣（下同 ）800,000元，
    地面龜裂損害300,000元、污水處理費300,000元、迄今的營
    業損失360,000元、精神慰撫金500,000元及抽放污水之馬達
    30,000元，合計2,290,000 元。爰為訴之聲明：請求被告給
    付原告2,290,000元。
二、被告則答辯以：被告在興建16號房屋前，即已請建築師公會
    就18號房屋為現況鑑定，當時即已發現18號房屋有破損龜裂
    共59處。興建期間因原告陳情謂施工時造成16號房屋有損害
    ，然經縣政府官員、建築師、營造公司人員及原告父子等人
    現場會勘，均發現原告所稱損壞部分與原鑑定報告之損壞相
    符。原告主張18號房屋因16號房屋施工而受損，實無理由。
    又原告主張須通過被告之土地以排放污水，然遭被告截斷，
    而受有損害乙節，亦無理由。蓋原告本即應循公共排水管道
    排水，係因被告基於睦鄰考量，乃允諾於空地後側留設排水
    管線，暫供原告銜接排水管使用，原告得寸進尺主張有排水
    權，實無理由。爰為答辯聲明：請求駁回原告之訴。
三、本件兩造除就18號房屋為原告所有，16號房屋則為被告所興
    建之事實無爭執外，餘就16號房屋興建期間是否造成18號房
    屋之損害，如有，其損害之金額為何，又被告是否應賠償原
    告就排水系統所增加之支出等俱有爭執。經查：
(一)、本件就於16號房屋興建期間是否造成18號房屋之損壞部分，
    經囑請台灣省建築師公會宜蘭縣辦事處鑑定結果，認：「1.
    經鑑定人於四樓作水平測量鑑定（照片34）高度133.2cm，
    (照片35)高度為131.1cm，兩邊高度相差△=2.1cm」、「 房
    屋傾斜率△/H=2.1/439.5=4.77/1000=1/209」、「三樓房屋
    傾斜率△/H84.5/1000=1/118」、「二樓房屋傾斜率△/H=6.
    01/1000=1/166」，「 2.本鑑定標的物已作過建築物施工前
    安全鑑定，其房屋傾斜率分別為6.2/1000、3/1000、3.6/10
    00，若以3/1000之房屋傾斜率與現測房屋傾斜率 8.45/1000
    相比較，房屋傾斜率增加 5.45/1000=1/183，標的物傾斜增
    少許，且房屋傾斜率為 1/183，房屋無安全顧慮。其原因為
    鄰房（即16號房屋）基礎開挖時，造成本鑑定標的物稍許沈
    陷。」，「3.一樓地板龜裂縫有增長增大 L=360cm W=0.8CM
    ，廚房牆壁裂縫增大。」、「4.地下室有滲水痕跡，較為潮
    濕。」，「5.一樓、二樓牆壁面壁紙有滲水痕跡。」，「6.
    三、四樓地面、牆面及天花板裂縫，其寬度祗增加少許。」
    ，並認：「(二)... 1.依現場會勘研判，鑑定標的物增加損壞
    原因應為鄰房施工所造成。」等語，有該處95年7 月24日台
    建師宜鑑字第151 號鑑定報告書可稽，足認16號房屋確於施
    工期間有造成18號房屋之損壞。被告固否認前開鑑定報告之
    真正，然上開鑑定報告係經提供被告所提出興建16號房屋前
    ，就18號房屋之狀況之鑑定報告對照而製作，且鑑定人均為
    鐘文宏及陳純男兩位建築師，衡情對相關資料均知之甚詳，
    所為鑑定應為正確無訛。而被告又未提出其他專業鑑定機構
    之鑑定意見供本院參酌，渠否認本件鑑定報告之真正，即難
    認有理由。故原告主張16號房屋於施工期間造成18號房屋之
    損壞，而依民法第184條第1項「因故意或過失，不法侵害他
    人之權利者，負損害賠償責任。」之規定，請求被告賠償其
    損害，即屬有據。
(二)、就修復16號房屋因本件損害所需之必要費用為若干部分，依
    本件鑑定報告之結果為如鑑定報告書附件七所示，工程損壞
    修復費用為123,214元（應扣除污水PVC管補償3,240 元，此
    部分詳後述），非工程性補償費則如附件八所示為42,500元
    ，合計為165,714元。
(三)、就原告請求所受營業損失360,000元及精神慰撫金500,000元
    部分：查原告主張受有營業損失，然並未提出何證據證明其
    受損前後於18號房屋所經營之事業有何收益上之變動，亦未
    說明如有變動與本件損害確有因果關係，則原告此部分之請
    求，即屬無據。另查，本件16號房屋興建期間，固有造成18
    號房屋如前所述之損害，然其情節實屬輕微，尚難認原告有
    遭被告不法侵害身體、健康、名譽、自由、信用、隱私、貞
    操，或其他人格法益而情節重大之民法第195條第1項之情形
    ，原告依此請求非財產上損害即精神慰撫金，亦無理由。
(四)、就原告主張被告於渠所有之土地上阻斷原有排水管線，致原
    告須另購置抽水馬達30,000元及支出污水處理費300,000 元
    部分：查原告此部分主張，係以18號房屋存在該處30餘年，
    均係通過被告之土地以排放廢水，被告阻斷既有管線，故應
    賠償其損害云云。惟按土地所有人，非通過他人之土地，不
    能安設電線、水管、煤氣管、或其他筒管，或雖能安設而需
    費過鉅者，得通過他人土地之上下而安設之。但應擇其損害
    最少之處所及方法為之。並應支付償金。民法第786條第1項
    定有明文。本件原告主張其30餘年來均通過被告土地上之排
    水管線排放廢水，縱係屬實；然原告自承現於18號房屋前已
    有公共排水管道可供使用，則核其情形，應已無通過被告土
    地以排放廢水之需要，而原告亦未舉證有何安設管線需費過
    鉅之情形，自無犧牲被告對於渠土地使用權之利益，以遂原
    告排放廢水之需。故原告就此污水處理費及購置抽水馬達之
    費用，均非被告應賠償原告之款項，原告此部分之請求，亦
    屬無理由。
四、從而，原告依侵權行為之法律關係，請求被告賠償之金額，
    於165,714 元範圍內，為有理由，應予准許；逾此範圍之請
    求，為無理由，應予駁回。
五、本判決判命被告給付之金額未逾500,000 元，應依民事訴訟
    法第389條第1項第5款依職權宣告假執行。
六、本件事證已臻明確，兩造所為其餘攻擊防禦方法及舉證，經
    審酌後認均與結論不生影響，爰不一一論列，附此敘明。
七、結論：原告之訴為一部有理由，一部無理由，依民事訴訟法
    第79條、第389條第1項第5款判決如主文。
中    華    民    國    95    年    12    月    29    日
                  臺灣宜蘭地方法院民事庭
                      法  官  張軒豪
正本與原本無異。
如不服本判決應於判決送達後20日內提出上訴狀（須傅繕本）。
中    華    民    國    96    年     1    月     2    日
                      書記官  詹玉惠


司法院資訊處製作；財團法人民間司法改革基金會備份。
